【裁判字號】    95,易,204
【裁判日期】    950830
【裁判案由】    贓物
【裁判全文】
臺灣花蓮地方法院刑事判決               95年度易字第204號
公  訴  人  臺灣花蓮地方法院檢察署檢察官
被      告  丙○○
            甲○○
上列被告因贓物案件，經檢察官提起公訴（95年度偵字第2225
號），本院判決如下：
    主  文
丙○○故買贓物，處有期徒刑貳月，如易科罰金，以銀元參佰元
即新臺幣玖佰元折算壹日。緩刑貳年。
甲○○無罪。
    事  實
一、丙○○於民國94年10月28日15時30分許（起訴書誤載為「94
    年10月26日晚上7時許」），在甲○○所任職位於花蓮縣花
    蓮市○○路○段656號「昌信當舖」內，明知戊○○所持有欲
    典當並販售之卡蒂亞女用手錶1支，係屬來路不明之贓物（
    戊○○於94年10月27日下午18時40分許，在丁○○位於台北
    市內湖區○○○路○段191巷48號住處內所竊取，其涉犯竊盜
    罪部分，另由臺灣士林地方法院檢察署檢察官偵辦），竟於
    不知情之甲○○以新臺幣（下同）8萬元代價收購後，基於
    故買贓物之犯意，隨即以8萬5千元之代價購入該支卡蒂亞女
    用手錶，嗣為警循線查獲，並查扣上開卡蒂亞女用手錶1支
    ，始知悉上情。
二、案經臺北市政府警察局內湖分局報由臺灣士林地方法院檢察
    署呈請台灣高等法院檢察署檢察長核轉臺灣花蓮地方法院檢
    察署檢察官偵查起訴。
    理  由
甲、被告曾文生有罪部分
壹、證據能力有無之認定
一、按被告以外之人於審判外之言詞或書面陳述，除法律有規定
    者外，不得作為證據。又被告以外之人於審判外之陳述，經
    當事人於審判程序同意作為證據，法院審酌該言詞陳述或書
    面陳述作成時之情況，認為適當者，亦得為證據。當事人、
    代理人或辯護人於法院調查證據時，知有第159條第1項不得
    為證據之情形，而未於言詞辯論終結前聲明異議者，視為有
    前項之同意，刑事訴訟法第159條第1項及第159條之5分別定
    有明文。
二、查另案被告戊○○、被告甲○○及被害人丁○○於警詢時之
    陳述，雖均不合刑事訴訟法第159條之2、第159條之3有關傳
    聞法則例外之要件，惟公訴人、被告丙○○就前開審判外之
    言詞陳述，均業於本院準備程序中表示同意引為證據，且迄
    於本案言詞辯論終結前亦未再聲明異議或撤銷同意，本院審
    酌該等言詞或書面陳述作成之情況，核無違法取證及證明力
    明顯過低之瑕疵，亦認為以之作為證據為適當，故依諸上開
    規定，前揭另案被告戊○○、被告甲○○及被害人丁○○於
    警詢時之陳述，均具有證據能力。
貳、認定本案犯罪事實之證據及理由
一、上開事實，業據被告丙○○於本院審理時供承不諱，核與被
    害人丁○○所指述財物失竊之情節大致相符，並經另案被告
    戊○○及被告甲○○供述明確，此外復有扣案之卡蒂亞女用
    手錶1支，以及當票影本1張、台北市鐘錶商業同業公會95年
    2月27日北市鐘顯字第95007號函1份及查獲贓物照片2張附卷
    可資佐證，足認被告丙○○之自白與事實相符，是以本件事
    證明確，被告上開犯行堪予認定，應依法論科。
二、核被告丙○○所為，係犯刑法第349條第2項之故買贓物罪。
    爰審酌被告丙○○未曾有受有期徒刑以上刑之宣告，素行尚
    可，且於本件亦係經由合法成立之當鋪業者收購他人失竊之
    卡蒂亞女用手錶1支，而非透過其他顯然不法之管道而加以
    收購，其惡性不大，所犯情節亦屬輕微，並於事發後交出所
    收購之該支卡蒂亞女用手錶，尚不致於造成被害人鉅大之損
    失，復參酌其犯罪之動機、手段，以及於本院審理時已坦承
    犯行，犯後態度尚佳等一切情狀，量處如主所示之刑，並諭
    知易科罰金之折算標準。又按行為後法律有變更者，適用行
    為時之法律。但行為後之法律有利於行為人者，適用最有利
    於行為人之法律，刑法第2條第1項定有明文。查被告丙○○
    於行為後，刑法第41條（有關易科罰金折算標準、數罪併罰
    逾6月得否易科罰金）業於94年1月7日經立法院修正通過，
    並自95年7月1日施行，經比較新舊法之結果，新修正刑法第
    41 條，並未較有利於行為人，自應依刑法第2條第1項前段
    之規定，適用修正前之刑法第41條規定，諭知易科罰金之折
    算標準（最高法院95年5月23日刑事庭第8次決議第3點第2項
    參照）。
三、另按被告丙○○於行為後，刑法第74條有關得宣告緩刑要件
    之規定，業於94年1月7日經立法院修正，並自95年7月1日施
    行，而被告之犯行無論依新法或舊法，雖均符合緩刑宣告之
    要件，然因新法第74條第2項規定得命行為人履行負擔，且
    同條第4項規定緩刑效力不及於從刑及保安處分，而依舊法
    第74條規定行為人不須履行負擔，且緩刑效力可及於主刑及
    從刑，整體比較之下，應認新法第74條有關緩刑宣告之要件
    ，較不利於行為人，則依新法第2條第1項前段，應適用行為
    時之舊刑法有關緩刑之規定（臺灣高等法院暨所屬法院因應
    新修正刑法施行法律問題座談會審查結論《第19號提案》參
    照）。查被告丙○○前未曾受有期徒刑以上罪刑之宣告，有
    臺灣高等法院被告前案紀錄表各1份在卷可稽，且其於犯罪
    後已深知悔悟，應係因一時失慮，而罹刑章，本院認其經此
    偵審程序之進行及罪刑宣告，當知警惕而無再犯之虞，是所
    受宣告之刑，以暫不執行為適當，爰併予宣告緩刑2年，以
    勵自新。
乙、被告甲○○無罪部分
一、公訴意旨另以：被告甲○○係位於花蓮縣花蓮市○○路○段
    656號「昌信當舖」之業務員，明知戊○○於94年10月28日
    15時30分許（起訴書誤載為「94年10月26日晚上7時許」）
    ，所持有販售之卡蒂亞女用手錶1支，係屬來路不明之贓物
    ，竟仍以8萬元之代價予以收購，隨即又以8萬5千元之代價
    轉售給知情之被告丙○○，因認被告甲○○亦涉有刑法第
    349條第2項之故買贓物罪嫌云云。
二、按犯罪事實應依證據認定之，無證據不得認定犯罪事實；又
    不能證明被告犯罪者，應諭知被告無罪之判決，刑事訴訟法
    第154條第2項、第301條第1項分別定有明文。又事實之認定
    ，應憑證據，如未能發現相當證據，或證據不足以證明，自
    不能以推測或擬制之方法，為裁判基礎。再者，認定不利於
    被告之事實，須依積極證據，苟積極證據不足為不利於被告
    事實認定時，即應為有利於被告之認定，更不必有何有利之
    證據；而所謂「積極證據足以為不利被告事實之認定」係指
    據為訴訟上證明之全盤證據資料，在客觀上已達於通常一般
    之人均不致於有所懷疑，而得確信被告確曾犯罪之程度，若
    未達到此一程度，而有合理懷疑之存在時，即無從為有罪之
    認定，最高法院40年台上字第86號、30 年上字第816號及70
    年台上字第4986號判例可資參照。另按故買贓物之罪，必須
    行為人確知所故買者係贓物，否則對是否為贓物無此認識，
    即無由成立犯罪。
三、本件公訴人認被告甲○○涉有故買贓物罪之犯行，無非係以
    被告甲○○已自承確有收購該卡蒂亞女用手錶1支之事實，
    核與被告丙○○、另案被告戊○○所指述之情節相符，並有
    扣案之卡蒂亞女用手錶1支，以及當票影本1張、台北市鐘錶
    商業同業公會95年2月27日北市鐘顯字第95007號函1份及查
    獲贓物照片2張為證據。訊據被告甲○○固供承有於上開時
    地收購該卡蒂亞女用手錶1支一事，惟堅決否認有何故買贓
    物之犯行，辯稱：伊係依照當鋪業之相關規定收購，並不知
    該支卡蒂亞女用手錶為他人失竊之贓物等語。
四、經查，被告甲○○於警詢時即已供稱：戊○○拿該支卡蒂亞
    女用手錶來典當之時，自稱係向台北之大盤商收購而來等語
    ，核與證人戊○○於警詢時指證：伊有告訴甲○○該手錶係
    向台北當鋪收購而來等語大致相符，如此則被告甲○○是否
    確知該手錶係他人失竊之贓物，已值懷疑；再者，被告甲○○所指其係依規定收購該支流當之手錶，並有填製當票載明
    典當人戊○○之年籍資料，以及另將該筆收當紀錄登載於日
    報表上俾定期送當地派出所備查一節，除有卷附當票影本1
    張附卷可稽之外，並業據其提出昌信當鋪收當物品登記簿影
    本1份可資為憑，且證人即昌信當鋪負責人乙○○於本院審
    理時亦具結證稱：甲○○係昌信當鋪業務員，負責收當以及
    買賣流當品之工作；甲○○知道有人拿名錶來典當，要向對
    方索取保證書，才能擔保來源正常，但如沒有保證書，只要
    有登記姓名，且可以判斷是真品，伊當鋪也會收等語，並進
    一步證實雖依規定不能將未流質之典當品賣出，但若客人已
    事先表示不回贖，其等有時亦會將該典當品直接賣出一事，
    顯見被告甲○○收購及賣出該支卡蒂亞女用手錶之行為，並
    未與昌信當鋪一般營業常規有不合之處，實難認其於主觀上
    對於該手錶係屬於來路不明之贓物一情有所認識；況且，證
    人乙○○於本院審理時另證稱：本件被告甲○○所收購及轉
    賣該支卡蒂亞女用手錶之所得，係歸屬於昌信當鋪之收入等
    語，由此可知被告甲○○亦未自上開收購及轉賣手錶之交易
    過程中獲取個人私益，是其應無明知該手錶係來路不明之贓
    物，卻為取得不法私利而收購之動機存在。準此，則被告甲○○上開所辯，尚非無據，堪值採信。至公訴檢察官雖主張
    被告甲○○收購該卡蒂亞女用手錶之價格，顯低於該手錶應
    有之市價，是以被告甲○○應有贓物之認識，惟查：本件係
    因被告甲○○不諳該卡蒂亞女用手錶市價為何，始聯繫被告
    丙○○至昌信當鋪進行鑑價及收購一情，既為被告丙○○於
    警詢時及偵查中所是認，核與被告甲○○所辯相同，如此則
    被告甲○○並未清楚知悉該支手錶之市價為何，自難以本件
    收購該支手錶之價值過低，即遽為被告甲○○不利之認定。
    綜上所述，公訴人所提出之上開證據，至多僅能證明被告甲○○確有於起訴書所載之時地收購該流當之卡蒂亞女用手錶
    1 支之事實，惟對於被告甲○○是否對該手錶有贓物之認識
    ，並無從使本院獲致確切之心證，則揆諸上開之說明，被告
    甲○○之犯罪自屬不能證明，此部分應為無罪之諭知。
據上論斷，應依刑事訴訟法第299條第1項前段、第301條第1項，
刑法第2條第1項前段、第349條第2項、修正前刑法第41條第1項
前段、第74條第1款，罰金罰鍰提高標準條例第1條前段、修正前
罰金罰鍰提高標準條例第2條，現行法規所定貨幣單位折算新臺
幣條例第2條，判決如主文。
本案經檢察官孫源志到庭執行職務。
中    華    民    國     95  年     8    月    30      日
                           臺灣花蓮地方法院刑事第三庭
                                 審判長法  官  鄭培麗
                                       法  官  鄭光婷
                                       法  官  楊仲農
上列正本證明與原本無異。
如對本判決不服，應於送達後十日內，向本院提出上訴狀。（
應抄附繕本）
                                       書記官
中    華    民    國    95    年    8     月   30     日
附錄本案論罪科刑法條：
中華民國刑法第349條
收受贓物者，處三年以下有期徒刑、拘役或五百元以下罰金。
搬運、寄藏、故買贓物或為牙保者，處五年以下有期徒刑、拘役
或科或併科一千元以下罰金。
因贓物變得之財物，以贓物論。


司法院資訊處製作；財團法人民間司法改革基金會備份。
